【裁判字號】    99,消債更,151
【裁判日期】    991029
【裁判案由】    更生
【裁判全文】
臺灣桃園地方法院民事裁定           99年度消債更字第151號
聲  請  人
即  債務人  甲○○
上列當事人因消費者債務清理事件聲請更生，本院裁定如下：
    主  文
債務人甲○○自民國九十九年十一月二日下午五時起開始更生程
序。
命司法事務官進行本件更生程序。
    理  由
一、按債務人不能清償債務或有不能清償之虞者，得依本條例所
    定更生或清算程序，清理其債務；聲請更生或清算不合程式
    或不備其他要件者，法院應以裁定駁回之，但其情形可以補
    正者，法院應定期間先命補正；債務人與金融機構協商成立
    者，不得聲請更生或清算。但因不可歸責於己之事由，致履
    行顯有重大困難者，不在此限；本條例施行前，債務人依金
    融主管機關協調成立之中華民國銀行公會會員，辦理消費金
    融案件無擔保債務協商機制與金融機構成立之協商，準用前
    項之規定。消費者債務清理條例第3 條、第8 條、第151 條
    第5 項、第6 項定有明文。是債務人聲請更生或清算，除須
    符合不能清償債務或有不能清償之虞之要件外，倘其已與各
    債權銀行協議成立債務清理契約，尚須因不可歸責於己之事
    由，致該方案履行顯有重大困難，始能聲請更生或清算，避
    免債務人任意毀諾已成立之協商，濫用更生或清算之債務清
    理程序。又上開條例第151 條第5 項規定並未以「成立協商
    後須另行發生不可歸責於己之困素，導致履行顯有重大困難
    」為要件，是若協商時所成立之條件依債務人之收入已發生
    履行顯有重大困難者，即屬不可歸責之事由（臺灣高等法院
    暨所屬法院97年法律座談會民事類提案第44號之研討結論可
    參）。
二、聲請意旨略以：：聲請人無資產，債務總金額為新台幣（下
    同）4,270,860 元，而聲請人5 年內未從事營業活動，有不
    能清償債務之虞，消費者債務清理條例施行前，曾於民國95
    年07月18日依照「中華民國銀行公會會員辦理消費金融案件
    無擔保債務協商機制」（下稱協商機制）與最大債權金融機
    構安泰銀行成立協商，按月還款38,760元，惟因月付金額太
    高，聲請人收入不穩定，且當時已遭強制執行扣薪1/3 而未
    經撤銷，致聲請人簽約後無法還款而毀諾，有不可歸責於己
    致履行顯有重大困難之事由，且聲請人無擔保或無優先權之
    債務總額未逾1,200 萬元，復未經法院裁定開始清算程序或
    宣告破產，爰依法聲請更生等語。
三、經查：
  (一)聲請人業於消費者債務清理條例施行前之95年07月18日，就
    其積欠各金融機構之無擔保債務4,212,393 元，依協商機制
    與各債權銀行達成協商，約定自95年08月起，分120 期，利
    率2 ％，每月10日以38,760元依各債權銀行債權金額比例清
    償債務，惟聲請人簽立協議書後隨即毀諾之事實，此據債權
    人安泰銀行代理人及聲請人到庭陳述明確（見本院卷第43頁
    ），並有債權人安泰銀行提出之無擔保債務償還計劃、協議
    書等影本各1 件在卷可稽（見本院卷第52、55頁），足信為
    真。
  (二)依聲請人提出財政部臺灣省北區國稅局95至98年度綜合所得
    稅各類所得資料清單（見本院卷第12至15頁）觀之，聲請人
    於95年間營利及薪資所得為494,155 元，96年間薪資所得為
    315,099 元，97年間薪資所得為318,091 元，98年間薪資所
    得為207,213 元，平均月收入分別為41,180元、26,258元、
    26,508元、17,268元；而參酌聲請人自承：協商時每月底薪
    3 萬元左右，加上業績月薪可達4 萬元至45,000元，後於96
    年左右工作受傷，無法在該公司繼續工作，自96年05月離職
    後至96年09月沒有工作，96年09月至96年11月任職於甘氏企
    業，月薪3 萬元左右，於96年12月離職回台後又至加油站工
    作，月薪25,000元左右，不到1 個月，於97年01月又到先豐
    通訊上班，月薪含加班約3 萬元至35,000元左右，至98年05
    月離職，98年09月透過人力仲介公司至坤輝公司上班，月薪
    含加班約28,000元，自98年12月離職，嗣於99年01月透過另
    一家人力仲介公司又到坤輝公司上班，月薪含加班約28,000
    元，復於99年08月離職，自99年09月透過人力仲介公司至欣
    興電子廠擔任作業員，目前月薪如不含加班約23,000元，如
    有星期假日加班，月薪約29,000元至3 萬元等語（見本院卷
    第43至44頁背面），是應認聲請人於95年間平均月入4 萬元
    至45,000元（此金額尚未扣除每月扣薪1/3 ），目前月薪約
    23,000元至3 萬元不等。
  (三)惟查，聲請人於95年4 月間因積欠信用卡債務而遭安信信用
    卡股份有限公司強制執行扣薪1/3 ，業據本院依職權調閱本
    院95年度執字第10688 號強制執行卷宗查明屬實，至債權人
    台新銀行於95年03月間強制執行扣薪部分，因聲請人於95年
    達成前述協商，故債權人台新銀行於95年05月30日即聲請撤
    回執行，有該行99年09月23日函1 紙在卷可佐（見本院卷第
    88頁），復據本院依職權調閱本院95年度執字第9345號強制
    執行卷宗查核無誤，則以聲請人於95年間平均月入4 萬元至
    45,000元，扣除遭強制執行扣薪1/3 ，僅餘26,667元至3 萬
    元，已不足支付前述協商月付38,760元，揆諸上開說明，堪
    認聲請人於達成協商後毀諾有「因不可歸責於己之事由，致
    履行顯有重大困難」情形。
  (四)另債權人安泰銀行代理人於99年09月20日本院訊問時，雖表
    示：可提供180 期、零利率之方案，如以95年當時總債務金
    額約4 百多萬元，每個月還款金額約2 萬3 千多元等語（見
    本院卷第44頁），惟如前所述，聲請人目前任職於欣興電子
    廠，月薪如不含加班約23,000元，如有星期假日加班，月薪
    約29,000元至3 萬元，而聲請人名下並無財產，有其提出財
    政部臺灣省北區國稅局財產歸屬資料清單及本院依職調閱聲
    請人之96至98年度財產所得資料可佐（見本院卷第17、66至
    71頁），則以聲請人目前每月收入，扣除債權人安泰銀行代
    理人所述協商條件（180 期、0 利率，每月還款2 萬3 千多
    元），亦不足維持聲請人個人基本生活需要，足認聲請人確
    有不能清償債務之情形。又聲請人無擔保或無優先權之債務
    總額未逾1,200 萬元，復未經法院裁定開始清算程序或宣告
    破產。此外，又查無聲請人有消費者債務清理條例第6 條第
    3 項、第8 條或第46條各款所定駁回更生聲請之事由存在，
    則聲請人聲請更生，洵屬有據，應予准許；並依同條例第45
    條第1 項、第16條第1 項規定，命司法事務官進行本件更生
    程序。
四、爰裁定如主文。
中    華    民    國    99    年    10    月    29    日
                        民事第三庭    法  官  周玉
上為正本係照原本作成。
本裁定不得抗告。
中    華    民    國    99    年    11    月    1     日
                                      書記官  楊郁馨

司法院資訊處製作；財團法人民間司法改革基金會備份。
